臺灣板橋地方法院民事裁定　　　　　　　96年度繼字第1422號
聲　請　人　戊○○
關　係　人　己○○
　　　　　　丁○○
　　　　　　乙○○
　　　　　　甲○○
上列聲請人聲請對被繼承人丙○○選任遺產管理人事件，本院裁
定如下：
    主  文
選任甲○○（民國○○○年○月○○日生，身分證統一編號Ｚ0
00000000號）為被繼承人丙○○（男、民國○○○年○○月○○○日生、身分證統一編號：Ｚ000000000號、
生前籍設臺北縣蘆洲市○○○路三十三巷五號三樓、民國九十五
年十二月二日死亡）之遺產管理人。
程序費用由被繼承人丙○○之遺產負擔。
    理  由
一、按繼承開始時，繼承人之有無不明，而無親屬會議或親屬會
    議未於一個月內選定遺產管理人者，利害關係人或檢察官得
    聲請法院選任遺產管理人，並由法院依公示催告程序，定六
    個月以上之期限，公告繼承人，命其於期限內承認繼承；又
    被繼承人之所有繼承人均拋棄其繼承權者，亦準用關於無人
    承認繼承之規定，民法第1177條、第1178條第2 項、第1176
    條第6 項分別定有明文。
二、本件聲請意旨略以：聲請人因與被繼承人丙○○間給付借款
    事件，前依鈞院以民國92年度裁全字第360 號民事裁定，提
    供新臺幣114,000 元之提存金後，聲請就被繼承人丙○○之
    財產予以假扣押，嗣因兩造間之本案訴訟業經臺灣雲林地方
    法院第93年度附民字第3 號、第10號達成訴訟上和解，其供
    擔保之原因應已消滅；又聲請人以上開和解筆錄為執行名義
    向鈞院聲請強制執行，因執行金額不足清償債權，被繼承人
    丙○○又無其他可供執行之財產，致未能全部執行，而由執
    行法院發給聲請人債權憑證結案，然因被繼承人丙○○已於
    95年12月2 日死亡，其死亡時內外祖父母及父親均已死亡，
    配偶己○○、子女丁○○、乙○○及其餘第二、三順序繼承
    人亦已於96年1 月18日法定期間向鈞院聲請拋棄繼承，並經
    鈞院准予備查在案，致使聲請人無法以渠等為相對人聲請取
    回前開假扣押提存金，暨因關係人己○○、丁○○、乙○○
    等三人係為被繼承人丙○○至親之人，就被繼承人之遺產狀
    況較他人更為熟知，爰依法聲請指定關係人己○○、丁○○
    、乙○○等其中一人為被繼承人丙○○之遺產管理人等語。
三、本件聲請人主張被繼承人丙○○於95年12月2 日死亡，其死
    亡時內外祖父母及父親均已死亡，配偶己○○、子女丁○○
    、乙○○及其餘第二、三順序繼承人亦均已在法定期間內拋
    棄繼承，已無其他繼承人，而聲請人為被繼承人丙○○之債
    權人之事實，業據其提出被繼承人除戶戶籍謄本影本、本院
    95 年11 月26日板院輔95執天字第42073 號債權憑證影本、
    本院96年度聲字第1158號民事裁定影本等件為證，復經本院
    依職權調取本院96年度繼字第139 號拋棄繼承事件案卷核閱
    無訛，是認聲請人主張被繼承人丙○○之繼承人均已拋棄繼
    承或死亡，已無繼承人之事，堪信為真實。從而，聲請人以
    被繼承人丙○○之債權人之利害關係人身分聲請選任被繼承
    人丙○○之遺產管理人，核與首揭規定尚無不合。
四、又按聲請法院選任遺產管理人，法院具有裁量權，不受聲請
    人所為聲明之拘束，可依職權選任適當之遺產管理人。經查
    ，本件被繼承人丙○○死亡後，其繼承人均拋棄繼承或死亡
    ，無人得以繼承被繼承人之遺產等情，既如前述，且關係人
    即被繼承人丙○○之配偶己○○亦到庭陳明被繼承人丙○○
    之親屬會議未於繼承開始時一個月內選任遺產管理人，其亦
    不願意擔任被繼承人丙○○之遺產管理人，惟被繼承人之表
    嫂甲○○有意願擔任被繼承人丙○○之遺產管理人等語甚明
    （見本院96年9 月26日非訟事件筆錄），經核關係人甲○○
    為被繼承人丙○○之表嫂，對遺產遺債情況應有所瞭解，就
    被繼承人之財產管理較為方便，並就遺產管理人職務之遂行
    ，有所助益，參以關係人甲○○於本院審理時亦到庭表示同
    意擔任被繼承人丙○○之遺產管理人，為保障債權人之利益
    及期程序之公正、公信起見，本院認以選任甲○○被繼承人
    丙○○之遺產管理人為適當。
五、至被繼承人丙○○之繼承人既均拋棄繼承，其遺產依民法第
    1176條第6 項準用關於無人承認繼承之規定，依同法第1185
    條規定，於清償債權並交付遺贈物後，如有賸餘，應歸屬國
    庫。
中　　華　　民　　國　　96　　年　　10　　月　　5 　　日
                  家事法庭  法　官  葉靜芳
以上正本證明與原本無異。
如不服本裁定應於送達後10日內向本院提出抗告狀。
中　　華　　民　　國　　96　　年　　10　　月　　5 　　日
                            書記官　鄒秀珍
